【裁判字號】    91,訴,1366
【裁判日期】    920806
【裁判案由】    偽造文書等
【裁判全文】
臺灣彰化地方法院刑事判決                        九十一年度訴字第一三六六號
    公  訴  人  臺灣彰化地方法院檢察署檢察官
    被      告  乙○○
右列被告因偽造文書等案件，經檢察官提起公訴（九十一年度偵字第五五三九號），
本院判決如左：
    主  文
乙○○行使偽造私文書，足以生損害於他人，處有期徒刑肆月，如易科罰金，以參佰
元折算壹日。緩刑參年。
    事  實
一、乙○○明知未經其男友邱國忠之同意，於民國八十八年七月十五日以邱國忠之名
    義，參加黃芝螢（即黃玉霞）以其夫阮福財名義為會首、會期自八十八年七月十
    五日至九十一年五月十五日、每期會款新台幣（下同）二萬元、含會首共計三十
    五人之互助會，嗣明知自己已無繳納會錢之能力，竟基於意圖為自己不法所有之
    犯意，於八十九年一月十五日（即該會第七會），在彰化縣花壇鄉○○路○段四
    ０二巷一八０弄六號黃芝螢之住處，於競標單上偽填邱國忠之名義，並填載「四
    千五百元」代表競標利息金額後，持上開競標單參與競標並得標，致生損害邱國
    忠，並致黃芝螢因此陷於錯誤，而使黃芝螢交付該次得標會款共計五十五萬四千
    元予乙○○；嗣乙○○標得上開互助會款後，即未再繳納死會會款，屢經催討無
    著，始知上情。
二、案經告發人即黃芝螢之夫甲○○（原名阮福財）告訴請臺灣彰化地方法院檢察署
    檢察官偵查起訴。
    理  由
一、訊據被告乙○○固坦承於前開時地曾參與以黃芝螢為會首之互助會，並參與二會
    之事實不諱，惟矢口否認上開犯行，辯稱：該參加之二會伊均以其自己之名義入
    會並投標，並無以邱國忠之名義參與及投標，為何互助會單上會填載有邱國忠名
    字，伊不知情云云。惟查：據證人邱國忠於偵查中證稱：被告並未告知有以伊之
    名義參與互助會等語明確（見九十一年度偵字第五五三九號卷第二十九頁）；佐
    以證人即該互助會之會首黃芝螢於偵查中亦陳稱：互助會單上編號第二十一號是
    邱國忠，被告說是邱國忠參加的等語（見同上卷第二十八頁背面），復證稱：互
    助會單上編號二十一號前所書寫之數字「七」，代表第七會時標得該互助會金，
    至於後方之日期及金額則代表得標之日期，及得標之金額等語（見同上卷第二十
    九頁背面），況邱國忠為被告之男友，會首黃芝螢豈會越俎代庖逕自填載邱國忠
    名義入會？再觀該互助會會單影本「編號第二十一號邱國忠」後，被告亦親簽其
    名「俐琦」於後，代表已收取得標之會款（見九十一年度他字第七五六號卷第六
    頁），亦為被告所自承，更足認被告所辯: 伊不知為何會以邱國忠之名義入會等
    情，不可採信，被告進而以邱國忠名義寫於標單競標一節，亦可認定；再查，被
    告於得標之後隨即未再繳交死會會款，足見其投標當時已無償還能力，被告有不
    法所有之意圖，及擅以邱國忠名義競標之施用詐術，致黃芝螢陷於錯誤交付會款
    ，均可認定。
二、被告在競標單上偽填「邱國忠」之名義及競標金額，依民間互助會之習慣或特約
    ，足堪表示邱國忠以上開金額參與該次競標之意，核被告所為係犯刑法第二百十
    六條、第二百二十條第一項及第二百十條之行使偽造準私文書，及犯第三百三十
    九條第一項之詐欺取財罪。被告偽造邱國忠之簽名，為偽造文書之部分行為，不
    另論罪；其偽造準私文書之低度行為，應為行使之高度行為所吸收，不另論罪；
    又被告上開行使偽造準私文書及詐欺取財罪間，有方法、結果之牽連關係，應依
    刑法第五十五條之規定從一較重之行使偽造準私文書罪處斷。爰審酌被告犯罪之
    動機、目的、手段、所生之危害及犯罪後之態度等一切情狀，量處如主文所示之
    刑，並諭知易科罰金之折算標準，以示懲儆。又被告為前開犯罪行為後，刑法第
    四十一條已於九十年一月十日修正公布，經比較修正前後之規定，以修正後之新
    法較有利於被告，爰依刑法第二條第一項前段規定，適用修正後之刑法第四十一
    條第一項前段，而諭知易科罰金之折算標準，附此敘明。查被告前未曾受有期徒
    刑以上刑之宣告，此有臺灣彰化地方法院檢察署刑案資料查註紀錄表及本院被告
    全國前案紀錄表等在卷可稽，其業與該互助會會首就互助會欠款達成和解，有彰
    化縣花壇鄉調解委員會調解書一紙附卷可憑，被告經此教訓，應知警惕而無再犯
    之虞，所宣告之刑，認以暫不執行為適當，併予宣告緩刑三年，以勵自新。另偽
    造之標單，其上雖有偽造之邱國忠署押，惟既未扣案，亦據證人甲○○證稱於開
    標後已丟棄滅失，為避免將來執行沒收之困難，故不諭知依刑法第二百十九條宣
    告沒收。
據上論斷，應依刑事訴訟法第二百九十九條第一項前段，刑法第二條第一項前段、第
二百十六條、第二百十條、第二百二十條第一項、第三百三十九條第一項、第五十五
條、第四十一條第一項前段、第七十四條第一款，罰金罰鍰提高標準條例第一條前段
、第二條，判決如主文。
本案經檢察官簡志祥到庭執行職務。
中    華    民    國    九十二    年      八      月        六          日
                                臺灣彰化地方法院刑事第二庭
                                    法      官  吳  俊  螢
右正本證明與原本無異。
如不服本判決，應於送達後十日內向本院提出上訴狀(須附繕本)。
告訴人或被害人對於判決如有不服具備理由請求檢察官上訴者，其上訴期間之計算係
以檢察官收受判決正本之日期為準。
                                    法院書記官  莊  玉  惠
中    華    民    國    九十二    年      八      月        七          日
刑法第二百十六條
行使第二百十條至第二百十五條之文書者，依偽造、變造文書或登載不實事項或使登
載不實事項之規定處斷。
刑法第二百十條
偽造、變造私文書，足以生損害於公眾或他人者，處五年以下有期徒刑。
刑法第二百二十條
在紙上或物品上之文字、符號、圖畫、照像，依習慣或特約，足以為表示其用意之
證明者，關於本章及本章以外各罪，以文書論。
錄音、錄影或電磁紀錄藉機器或電腦之處理所顯示之聲音、影像或符號，足以為表
示其用意之證明者，亦同。
稱電磁紀錄，指以電子、磁性或其他無法以人之知覺直接認識之方式所製成之紀錄
，而供電腦處理之用者。
刑法第三百三十九條
意圖為自己或第三人不法之所有，以詐術使人將本人或第三人之物交付者，處五年以
下有期徒刑、拘役或科或併科一千元以下罰金。
以前項方法得財產上不法之利益或使第三人得之者亦同。
前二項之未遂犯罰之。


司法院資訊處製作；財團法人民間司法改革基金會備份。
